最高法院刑事判決　　　　　　　　　　　　　　　　　　九十一年度台非字第九號
　　上訴人　最高法院檢察署檢察總長
　　被　告　甲○○
右上訴人因被告煙毒案件，對於台灣高等法院台南分院中華民國八十七年三月十七日
第二審確定判決（八十七年度上訴字第三○三號，起訴案號：台灣台南地方法院檢察
署八十六年度偵字第一一三八四號），認為違法，提起非常上訴，本院判決如左：
    主  文
原判決及第一審判決均撤銷。
甲○○連續施用毒品，處有期徒刑參年肆月。
海洛因拾包（淨重零點肆玖公克）沒收銷燬之，注射針筒陸支（其中壹支使用過）、
分裝匙貳支（即吸管）均沒收。
    理  由
非常上訴理由稱：「按判決適用法則不當者，為違背法令，刑事訴訟法第三百七十八
條定有明文，又刑法上累犯之成立要件，依刑法第四十七條規定，必須曾受有期徒刑
之執行完畢，五年以內再犯有期徒刑以上之罪者，始足當之，如二以上有期徒刑合併
執行者，假釋所定最低應執行之期間，合併計算之，且所餘刑期，亦應合併計算，於
該期間內未經撤銷假釋，其未執行之刑，始以已執行論，刑法第七十九條之一第一項
、第三項、第七十九條第一項亦分別定有明文，本件被告甲○○於民國八十一年間犯
施用毒品罪，經台灣台南地方法院以八十一年訴字第一七四七號判處有期徒刑三年二
月，於八十二年九月十日發監執行，原應於八十五年十月十一日執行完畢，惟因與他
罪合併執行，並經假釋出獄，而其未執行之殘刑，依刑法第七十九條之一第三項規定
合併計算，應至八十九年三月六日始屆滿，此有台灣高等法院台南分院被告全國前案
紀錄表附原審卷可稽，被告於假釋中之八十六年一月至九月間，另犯本件施用毒品罪
，乃於假釋中更犯罪，其上開三年二月之有期徒刑尚未執行完畢，原判決論以累犯，
並加重其刑，自有適用法則不當之違法，案經確定，且於被告不利，爰依刑事訴訟法
第四百四十一條、第四百四十三條提起非常上訴，以資糾正。」等語。
本院按判決不適用法則或適用不當者，為違背法令，刑事訴訟法第三百七十八條定有
明文。又累犯之成立，依刑法第四十七條之規定，必須曾受有期徒刑之執行完畢，或
受無期徒刑或有期徒刑一部之執行而赦免後，五年以內再犯有期徒刑以上之罪者，始
足當之。所謂執行完畢，其在監獄執行期滿者，固不待言；如係經假釋出獄者，須在
無期徒刑假釋後滿十五年，或在有期徒刑所餘刑期內未經撤銷假釋者，其未執行之刑
，始得以已執行論。如其為二以上徒刑併執行者，假釋所定最低應執行之期間，合併
計算之；其所餘刑期，亦應合併計算。必於該期間內未經撤銷假釋，其未執行之刑，
始以已執行論。此觀刑法第七十九條第一項、第七十九條之一第一項、第三項之規定
自明。查本件被告甲○○於民國八十一年間因施用毒品罪，經台灣台南地方法院判處
有期徒刑三年二月，於八十二年九月十日入監執行，原應於八十五年十月十一日執行
完畢，惟因另犯肅清煙毒條例案件，經判處有期徒刑三年六月，接續執行，應至八十
九年三月六日執行期滿，此有卷附之台灣高等法院台南分院全國前案紀錄表在卷可稽
。被告於執行中，因符合假釋之規定，經法務部核准於八十五年七月六日假釋。然被
告於上述假釋期間，又於八十六年一月至九月犯本件施用毒品罪，經原法院判處有期
徒刑三年八月確定，法務部乃於八十七年五月二十日以法矯決字第○一八六○七號
函撤銷假釋，應執行殘餘刑期三年八月，足見上開併執行之有期徒刑，已因撤銷假釋
而不能視為已執行完畢，則被告所犯本件施用毒品罪，自難論以累犯；乃第一審不察
，誤認被告前開合併執行之有期徒刑三年二月部分已於八十五年十月十一日執行完畢
，五年以內再犯本件有期徒刑以上之罪，依累犯之規定加重其刑，顯有判決適用法則
不當之違背法令，原審疏未糾正，仍予維持，同屬違誤。案經確定，且於被告不利，
非常上訴意旨執以指摘，洵有理由，應由本院將原判決及第一審判決撤銷，另行判決
如主文所示，以資救濟。末查非常上訴程序，係代替原審就其裁判時應適用之法律而
為裁判，毒品危害防制條例雖經立法院於八十六年十月三十日修正通過，總統於八十
七年五月二十日公布，同月二十二日生效。該條例係取代肅清煙毒條例而修正之法律
，惟原審判決時肅清煙毒條例尚未修正，自仍應適用肅清煙毒條例，併此明。
據上論結，應依刑事訴訟法第四百四十七條第一項第一款但書，肅清煙毒條例第九條
第一項、第十二條前段，刑法第十一條前段、第五十六條、第三十八條第一項第二款
，判決如主文。
中      華      民      國    九十一    年      一      月      十      日
                              最高法院刑事第三庭
                                  審判長法官  陳  錫  奎
                                        法官  洪  清  江
                                        法官  李  伯  道
                                        法官  呂  丹  玉
                                        法官  花  滿  堂
      右正本證明與原本無異
                                              書  記  官
中      華      民      國    九十一    年      一      月     十六     日
